【裁判字號】    90,重訴,519
【裁判日期】    901203
【裁判案由】    清償借款
【裁判全文】
臺灣士林地方法院民事判決  九十年度重訴字第五一九號
    原      告  華南商業銀行股份有限公司
    法定代理人  己○○
    訴訟代理人  辛○○
                庚○○
    被      告  丙○○
                戊○○
                乙○○
                丁○○
    訴訟代理人  甲○○
右當事人間清償借款事件，本院判決如左：
    主      文
被告丙○○、戊○○與乙○○應連帶給付原告新台幣壹仟壹佰伍拾貳萬貳仟陸佰貳拾
壹元，及如附表編號一、編號二所示之利息、違約金。
被告丙○○、戊○○與丁○○應連帶給付原告新台幣佰萬元，及如附表編號三所示
之利息、違約金。
訴訟費用由被告丙○○、戊○○與乙○○連帶負擔十四分之十一，被告丙○○、戊○○與丁○○連帶負擔十四分之三。
本判決於原告以新台幣佰捌拾萬元與壹佰萬元供分別擔保後，得分別就本判決第一
項、第二項假執行。
    事實及理由
一本件原告主張：被告丙○○邀同被告戊○○與乙○○為連帶保證人，分別於民國八
  十六年七月二十九日與八十八年八月二十六日，向原告分別借款新台幣（下同）八
  百五十萬元（下稱附表編號一借款）與三百五十萬元（下稱附表編號二借款），金
  額合計一千二百萬元；被告丙○○復邀同被告戊○○與丁○○為連帶保證人，於八
  十八年八月二十六日向原告借款三百萬元（下稱附表編號三借款）；前開借款雙方
  除就到期日（詳附表所載）、利息與違約金（計算方式詳附表所載）詳為約定，並
  均於所定授信約定書第五條第一款約定：任何一宗債務不依約清償本金時，無須原
  告事先通知或催告，原告得隨時視為全部到期；詎附表編號一至三等三筆借款，其
  中附表編號一借款，僅繳納本息至八十九年四月二十八日，至於附表編號二、三等
  二筆借款，本息均未獲清償，依前開約定，被告均已喪失期限利益，全部借款視為
  到期，爰依消費借貸契約請求權及連帶保證契約請求權，請求被告分別連帶清償本
  金，並依附表編號一至三等三筆借款所載有關到期日之利息利率，分別請求如附表
  所載之利息及違約金；至被告所提以房屋租賃按月清償，其無法接受等語，並聲明
  如主文第一、二項所示，及為以供擔保為條件之假執行宣告。
二被告則以：渠等本來想賣房子還債，因為賣不出去，請求原告同意以房屋租金讓渠
  等按月償還云云，並聲明：原告之訴及假執行之聲請均駁回。
三兩造不爭執的事實：被告對於：(一)原告所述借款之經過與未獲清償之情；(二)被告戊○○與乙○○為附表編號一至二等二筆借款之連帶保證人，被告戊○○與丁○○為
  附表編號三借款之連帶保證人；與(三)附表編號一至三等三筆借款渠等均已因喪失期
  限利益，而均視為全部到期，暨利息與違約金之起算日、利息之利率等均不爭執。
四本院經查：
  (一)債務人即被告丙○○於八十四年十二月十日與原告簽訂授信約定書與約定書各一
    份，連帶保證人即被告戊○○及丁○○等二人依序於八十四年十二月十二日與八
    十四年十二月十六日與原告分別簽訂有授信約定書與約定書各一份，連帶保證人
    即被告乙○○則於八十六年六月三十日與原告簽訂授信約定書一份，與前開授信
    約定書內容均一致等情，有原告所提授信約定書與約定書原本可資為憑。又授信
    約定書第五條第一款約定：任何一宗債務不依約清償本金時，無須原告事先通知
    或催告，原告得隨時視為全部到期；第六條第一款則約定：任何一宗債務不依約
    付息時，經原告通知或催告後，原告得視為全部到期。
  (二)附表編號一借款，依原告所提消費者貸款契約之記載，償還方式係自借款日起，
    依年金法，於每月二十九日按月平均攤付本息；利息則按原告基本放款利率加碼
    年率百分之一‧０七五計算，並隨原告基本放款利率調整而調整。附表編號二、
    三等二筆借款，依原告所提借據之記載，均係到期時將借款本金一次清償，利息
    均係按原告基本放款利率加碼年率百分之０‧七計算，且均隨原告基本放款利率
    調整而調整。
  (三)附表編號一借款於八十九年五月二十九日該期未獲償還本金，依前開說明觀之，
    已視為全部到期；附表編號二、三等二筆借款，均於八十九年十月二十六日該期
    未獲清償利息，依授信約定書第六條第一款之約定，雖應經原告通知或催告後，
    方得由原告視為全部到期；惟被告等四人至遲於八十六年六月三十日，即已經分
    別與原告簽訂授信約定書，對於授信約定書第五條第一款有關「任何一宗債務」
    不依約清償本金時，原告無須事先通知或催告，得隨時視為全部到期之約定（詳
    前(一)所述），知之甚明；附表編號一借款原告既於八十九年五月二十九日即已未
    獲償還本金，則本件原告於附表編號二、三等二筆借款於八十九年十月二十六日
    該期未獲清償利息時，將之視為全部到期，與授信約定書第五條第一款之約定尚
    屬相符。是附表編號一至三等三筆借款，被告均已喪失期限利益，原告自得請求
    償還如附表編號一至三所示本金、利息與違約金。被告僅以其無力償還為由，請
    求原告讓渠等以房屋租金分期繳納云云，要難認為有據。
  (四)按連帶債務之債權人，得對債務人中之一人或數人或其全體，同時或先後請求全
    部或一部之給付；連帶債務未全部履行前，全體債務人仍負連帶責任，民法第二
    百七十三條定有明文；又保證債務之連帶，係指保證人與主債務人負同一債務，
    對於債權人各負全部給付之責任者而言，觀之民法第二百七十二條第一項規定連
    帶債務之文義甚明。查八十九年二月九日起至同年十二月十日止，原告基本放款
    利率為百分之七‧八五，有原告所提華南商業銀行總行八十八年二月八日審一
    字第一一０四號函影本在卷可資為憑，則前開期間附表編號一借款利息利率為百
    分之八‧九二五（七‧八五％加一‧０七五％等於八‧九二五％），附表編號二
    、三等二筆借款利息利率為百分之八‧五五（七‧八五％加０‧七等於八‧五五
    ％）。從而，原告本於消費借貸契約請求權及連帶保證契約請求權，請求被告丙○○、戊○○與乙○○，被告丙○○、戊○○與丁○○，分別連帶給付如主文第
    一、二項之本金、利息及違約金，為有理由，應予准許。
五原告陳明願供擔保，聲請宣告假執行，核無不合，爰酌定相當擔保金額予以准許。
六據上論結，原告之訴為有理由，依民事訴訟法第八十五條第二項、第一項但書、第
  三百九十條第二項，判決如主文。
中      華      民      國     九十     年     十二     月      三      日
                                    臺灣士林地方法院民事第二庭
~B法      官  黃心賢
右為正本係照原本作成。
如對本判決上訴須於判決送達後廿日內向本院提出上訴狀。
中      華      民      國     九十     年     十二     月      四      日
~B法院書記官  馮衍燕


司法院資訊處製作；財團法人民間司法改革基金會備份。
